【裁判字號】    91,重國,7
【裁判日期】    920304
【裁判案由】    國家賠償
【裁判全文】
臺灣臺南地方法院民事判決  九十一年重國字第七號
    原      告  甲○○
    被      告  台南市警察局
    法定代理人  蔡以仁
    訴訟代理人  莊美貴律師
                涂嘉益律師
右當事人間，請求國家賠償事件，本判決如左：
    主    文
原告之訴駁回。
訴訟費用，由由原告負擔。
    事    實
甲、原告方面：原告未於最後言詞辯論期日到場，據其於起訴狀所作聲明或陳述。
一、聲明：求為判決：被告應給付原告新台幣壹仟伍佰萬元、訴訟費用由被告負擔。
二、陳述：事實發生於八十五年一月五日傍晚，我大女兒朱麗諼被一位長相斯文，騎
    著追風機車載走，當時即向立人派出所報案，但警員愛理不理的態度，讓朱瑞欽
    先生很著急，丟下我一人，原來去找他三哥（朱讚騫）請他幫忙救女兒，三伯與
    大億交通器材公司三董吳先生很熟，由他出面拜託第五分局局長設專線，後來才
    有高層施壓的報導出來，隔天（一月六日）早上八時三十分吳玉蕙就打電話來說
    要看牙齒，早班小姐要她九點後才過來，我們都不動聲色，診所還是照開，但不
    看診，都跟患者說朱醫師有事，晚上三哥與三嫂來，要到樓上慰問警員辛勞，送
    他們上樓後，轉頭怎麼有輛機車從兩輛車縫中鑽進來，我就用跑的出來，來到候
    診室的木門前，才看到是那輛追風機車，紅白條紋，回神後，用電話廣播，說有
    人來探了，等我追出去，已不見蹤影，小姑（朱淑敏，目前人不知住處）還一直
    嚷「後面那位是女的，是麗諼啦！」，一直叫女兒的名字，真是，兩人穿同樣衣
    服，屬墨綠色吧（短上衣風衣夾克型由背後看），頭戴全罩式安全帽，能看得清
    嗎？警方下來，已是來不及了。在一月十二日下午我去高雄請問事情，回來時，
    先生才跟我說，下午四點多，友人張文輝有來，在二樓陽台講話，見一輛由女性
    駕駛紅色喜美跑車，過湖美二街後，速度就慢下來，從門前經過，到湖美街紅綠
    燈轉到對面車道，駛到我家左斜前方（由內往外看）停起來，將近五點時，五分
    局李正義組長也前來，三人一起上佛廳（監控之處）在四樓陽台前，一起看那輛
    車牌，因為距離太遠太高，車牌ＴＩ－一五六五前面英文字母看不清楚，先生有
    告知李組長車輛可疑之處，沒多久，李組長要回分局，先生送他下樓，李組長本
    想過去盤問，剛要過馬路時，那輛車就駛離開了，李組長也回去，車子是撤線後
    ，拜託親戚朋友幫忙查的，才知是ＩＩ－一五六五出租汽車，由台南市○○路四
    三五號一樓裕昌出租行所有，在監控中，警方說：沒有勒索電話，可能是小孩出
    去玩不敢回家，你們做家長就在報紙刊登照片寫上幾個字，要她回家，結果一月
    十四日刊出來，一月十五日警方撤線，一月十六日警方就刊出不滿的新聞，二月
    十四日在馬格麗特召開記者會，是蔡坤龍記者幫忙找各大報、電視台的先生小姐
    們幫忙協尋，由嚴惠揚老師憑記憶，在赤崁樓旁一位描繪師，素描那個男孩之臉
    孔，描畫後，嚴老師說：「不是很接近，但眼神很像」，三月十七日晚上十點，
    第五分局李正義組長打了三通電話要我跟先生一起到第四分局二樓看東西，原來
    桌面上一堆雜亂的東西，白骨就在其中，項鍊警方問我是不是？我說：不確定，
    但可向友愛街二００號慶大銀樓確認，墜子頭有缺角，我才拿到銀樓鑲白金邊，
    在那時我也真希望不是，先生當時以他牙醫專業知識判斷，年齡可能在十三歲－
    十五歲之間，眼鏡框不能確定，之後我們要到發現屍骨的現場看看，在第四分局
    門口，李正義組長拍著先生的肩膀說：「朱醫師對不起！」再來警方就沒消息了
    ，直到九月十六日晚上我實在忍不住，項鍊是不是我們女兒的，警方是否也該告
    知一聲，我就直接去慶大銀樓找林南宏老闆，林老闆才告訴我，在三月底前警方
    有二人拿著墜子去問過，確實是他店的沒錯，白金都有打暗號，隔天要先生打電
    話去第四分局說我們要重新比對東西（白布鞋、釦子）結果警方回答，東西全丟
    了，只留屍骨、墜子、眼鏡框三種能這樣嗎？屍骨燒的太炭化了，做DNA兩次都
    無法比對，也不曉得是怎樣，由第四分局又換第五分局在偵查，去第五分局重新
    做筆錄，我針對出租汽車一事，請組員幫忙，組員回答我「要調人來，公文來回
    也要二、三個月」，在那時有發生一點口角，接下來，警方又沒消息。為了領屍
    ，我們費盡了心思，才再八十七年二月二十日我投書尚未精省的宋前省長，請他
    幫忙我要怎樣才能從檢察官手中領回，這樣從發現屍骨到領回，折騰了兩年，那
    時對破不破案，也心灰意冷，交由老天爺去安排，想不到五年後，就是九十年四
    月八日的一通電話，再燃起破案的希望，電話上要我去新市鄉○○路三二一之二
    號看一位姓陳的男士，四月十五日才再拜託警界的友人幫忙查查看，結果查出來
    照片、年齡、機車、地緣都那麼符合當時（八十五年一月五日）的情形，友人才
    建議我們再陳情當時的警察局長劉闊先生，所以在四月底前我們就呈上給警察局
    長，當時意願是希望友人能替我們辦此案，結果事與願違，案件又落在原承辦人
    手上，之後我的陳情呈法務部長時，強調第一時效的寶貴重要，應該把握住，但
    到現在又過了一年半，什麼動靜我們都不知道，這就是重點事實的經過。這就是
    我們國家栽培出來保護人民的保母嗎？從一開始的研判錯誤（小孩翹家），又沒
    有警覺性（對方在監控中探了兩次），還把我們受害家屬當刁民（用高層施壓）
    ，而且要證人（嚴老師）當面的指認人，小孩被焚屍慘死，證物的比對，更能隻
    字不提嗎？好不容易五年後有一通電話線索，也可以這樣跟我講人權而抹掉嗎？
    人有幾次的五年一次機會，機會難覓，為什麼這麼草率，既然國家訓練出這麼差
    ，沒知識又欠智慧的公務員，讓我們做百姓的受害家屬那麼痛苦與煎熬，國家是
    否該負起責任，到明年九十二年一月五日就滿七年了，我要求還我公理，故而提
    出國家賠償新台幣一千五百萬元整。
四、證據：提出：台南市警察局書函及附件拒絕賠償理由書、司法院民事廳書函、陳
    情書影本、剪報、齒科診療紀錄表、尋人啟事、懸賞廣告、警政廳簡便行文表、
    相片一張等件。
乙、被告方面：
一、聲明：求為判決駁回原告之訴。
二、陳述略謂：按國家損害賠償，除依本法規定外，適用民法規定。賠償請求權，自
    請求權人知有損害時起，因二年間不行使而消滅；自損害發生時起，逾五年者亦
    同。本件依原告所述事實發生時間迄今業已逾六年，固原告所主張賠償請求權消
    滅時效業已完成，被告自得拒絕給付。
    理    由
一、本件原告經合法通知，未於言詞辯論期日到場，核無民事訴訟法第三百八十六條
    所列各款情形，爰依被告之聲請，由其一造辯論而為判決。
二、按國家損害賠償，除依本法規定外，適用民法規定。賠償請求權，自請求權人知
    有損害時起，因二年間不行使而消滅；自損害發生時起，逾五年者亦同。國家賠
    償法第五條、第八條第一項分別定有明文。本件依原告所述事實發生時間係於民
    國八十五年一月五日女兒被不明人士載走失蹤，同年三月中旬市區五期重劃區發
    現白骨屍，原告人為遺物中缺角墬子為其女所有，則迄原告九十一年十一月一日
    具狀向警察局請求國家賠償業已逾六年，故被告抗辯原告之賠償請求權消滅時效
    業已完成，其得拒絕給付云云，核屬有理由。從而，原告依據國家賠償法之法律
    關係請求被告給付賠償新台幣壹仟伍佰萬元，既因被告抗辯已罹時效完成而拒絕
    給付，則其請求無法允許，應予駁回。
三、因本案事證已臻明確，兩造其餘主張陳述及所提之證據，均毋庸再予審酌，附此
    敘明。
四、結論：本件原告之訴，為無理由，並依民事訴訟法第三百八十五條第一項前段、
    七十八條、判決如主文。
中      華      民      國    九十二    年      三      月     四     日
                                臺灣臺南地法院民事第一庭
~B法      官  何清池
右為正本，係照原本作成。
如對本判決上訴，須於判決送達後廿日內向本院提出上訴狀
中      華      民      國    九十二    年      三      月     七     日
~B法院書記官  謝國欽


司法院資訊處製作；財團法人民間司法改革基金會備份。
